【裁判字號】    89,台上,7036
【裁判日期】    891122
【裁判案由】    妨害自由
【裁判全文】
最高法院刑事判決                            八十九年度台上字第七○三六號
    上  訴  人  乙○○
                甲○○
右上訴人等因妨害自由案件，不服台灣高等法院中華民國八十七年八月二十七日第二
審更審判決（八十七年度上更(一)字第四號，起訴案號：台灣台北地方法院檢察署八十
四年度偵字第八一三七、一四一一○號），提起上訴，本院判決如左：
    主  文
上訴駁回。
    理  由
按刑事訴訟法第三百七十七條規定，上訴於第三審法院，非以判決違背法令為理由，
不得為之。是提起第三審上訴，應以原判決違背法令為理由，係屬法定要件。如果上
訴理由狀並未依據卷內訴訟資料，具體指摘原判決不適用何種法則或如何適用不當，
或所指摘原判決違法情事，顯與法律規定得為第三審上訴理由之違法情形，不相適合
時，均應認其上訴為違背法律上之程式，予以駁回。上訴人乙○○、甲○○本件上訴
意旨略稱：(一)、楊祐宗及林振修已經檢察官處分不起訴，原審又謂其為共犯，見解互
異，卷內並無該不起訴處分書，為明瞭不起訴處分之理由，實有調取不起訴處分書之
必要，惟原審未為調查，有未盡調查能事之違法。(二)、原判決理由既謂「本件雖查無
被告等人持槍強押或對被害人黃至施以強暴、脅迫逼使其北上之事證」，又認上訴人
有將被害人帶進帶出等妨害自由犯行，有判決理由矛盾之違法。(三)、原判決引用第一
審判決，而第一審判決提到證人雖未證明上訴人無罪，但也未能證明上訴人無罪云云
，但法律是要求以證據證明被告犯罪，並非上訴人要自己證明無罪，原判決自相矛盾
。(四)、原審未傳訊黃至、丘仁山到庭說明上訴人在台中海產仔麵是否有押走黃至，
即遽行判決，有調查未盡之違誤。(五)、原判決謂上訴人有黑道背景，此為原判決憑空
推測，不足使人折服，黃至警訊中不利上訴人之指述係因酒醉所致，為不足採等語。
惟查證據之取捨及其證明力之判斷，屬事實審法院之職權，苟其所為之判斷，並不違
背經驗法則及論理法則，即不能任意指為違背法令。又認定犯罪事實所憑之證據，並
不以直接證據為限，間接證據亦包括在內。審理事實之法院，綜合卷內之直接、間接
證據，本於推理作用，於通常一般之人均不致有所懷疑，得確信其為真實之程度者，
即非不得據之為有罪之認定。本件原判決認定上訴人乙○○、甲○○有原判決事實欄
所載之妨害自由犯行，係以上訴人等夥同綽號「木柵猴」及另一不詳姓名之成年男子
共同於台中市恃眾強押被害人黃至到台北市，以迫使黃至解決彼等代為處理債款之佣
金之事等情，已據黃至於警訊時指述綦詳，黃至拒絕上訴人等之要求，因而被打受傷
，有驗傷診斷書在卷可稽，證人林熙朝、林天生、黃豐富等人於警訊中亦證稱當時黃
至確實有受傷。共犯楊祐宗於警訊及偵查時證稱事發當日下午二時許，綽號「木柵猴
」者即打電話叫伊至台北市○○路臨六七七之二七號等候吃紅，當日晚十一時半綽號
「木柵猴」者再打電話叫伊過去，參與處理黃至討債之事者有乙○○、甲○○、林振
修及其本人等語；共犯林振修亦證稱當日係甲○○邀伊至現場，上訴人等與綽號「木
柵猴」者原即認識，彼等共同受黃至及其弟黃清傑之託，出面與易正隆等人談判債務
問題，且彼等在事發前確曾因黃至拒付索債佣金，而對黃至不滿等語，足證上訴人等
赴台中純為尋找黃至索討佣金，且已擬定將黃至押赴之地點，否則綽號「木柵猴」之
男子何以於赴台中前即能預知會遇到黃至，且事先囑楊祐宗赴上址協助。證人易正隆
證稱黃至有找黑道兄弟出面談債務之事，以二億四千萬元和解，上訴人乙○○、甲○
○與蔡崇德受黃至之託，一起來談判，事發當日上訴人及黃至等未與伊連繫等語，足
徵乙○○所辯黃至當時自願隨伊北上找易正隆拿錢云云，與事實不符，黃至係因上訴
人等人多勢眾，乙○○又有黑道背景，唯恐受害，而不得不依上訴人之命令隨同上車
，其行動自由確已受拘束。黃至於偵、審中翻異前詞，改稱自願上車云云，與前開事
證不符，顯係迴護上訴人之詞，不足採信。上訴人甲○○共同將黃至押至台北上址後
，雖稍事停留即行離開，惟其仍在屋外小客車內等候，警方人員至現場後並載乙○○
離去，此已據乙○○供明在卷，而林振修又係應甲○○之邀前往現場處理佣金糾葛，
顯見甲○○始終參與本件犯行。林振修、楊祐宗二人至現場後，乙○○及綽號「木柵
猴」之成年男子即一同離開，林振修旋假意扮演「白臉」勸使黃至找人前來處理佣金
糾紛，足見二人當時改以勸誘方法以遂彼等強押黃至之目的，參以綽號「木柵猴」者
允諾事成後分配部分佣金予彼二人「吃紅」之情事，堪認二人抵達現場後，參與剝奪
黃至自由之犯行等證據，予以綜合判斷，認上訴人等成立刑法第三百零二條第一項之
妨害自由罪，已詳其所憑之證據及認定之理由，並指駁說明上訴人等否認犯罪，所
辯為卸責飾詞，不足採信；證人林天生、黃豐富、陳添進、黃清傑所為有利上訴人之
供述，與事實不符，為迴護上訴人之詞，均不足據為有利上訴人之認定；黃至已供明
事發前與伊在台中海產擔仔麵餐廳用餐者，只知姓邱，不知詳細地址或電話，現已找
不到人等語，且台中市及台中縣警察局均函覆無黃至所稱「丘仁山」或「邱仁山」者
之口卡，上訴人聲請傳訊之證人丘（邱）仁山為無從傳訊。所為論斷，均有卷存證據
資料可資覆按。查共犯楊祐宗、林振修雖經檢察官以罪嫌不足而處分不起訴處分，但
原審並不受其拘束，該不起訴處分已附在偵字第八一三七號卷內（第一三○、一三一
頁），上訴意旨謂卷內無此資料，尚有誤會。原判決理由欄三所載「本件雖查無被告
等人『持槍』強押或對被害人黃至施以強暴、脅迫逼使其北上之事證」，係指上訴人
強押黃至自台中北上台北，並未持槍為之，非謂未強押黃至。至於原判決認上訴人之
同夥將黃至帶進帶出加以毆打，係指在台北之犯行，原判決上開說明並無矛盾之處，
上訴意旨謂有理由矛盾之違法云云，亦有誤會。原判決並未依刑事訴訟法第三百七十
三條引用第一審判決書所記載之事實、證據及理由，上訴意旨謂原判決引用第一審違
法之判決云云，顯非依據卷內資料執為指摘之合法第三審上訴理由。原審已於八十七
年一月十五日傳訊黃至，黃至稱上訴人未押其北上等語，而黃至於原審法院更審前已
陳明不知與其共同進餐之邱姓友人之詳細姓名住址，現已找不到該人等語，原判決並
已說明調查途徑已窮，已無從傳訊「丘仁山」或「邱仁山」及黃至所稱上訴人未強押
其北上云云，為不足採之理由，上訴意旨就原審已調查、說明之事項，任意指摘為違
法，亦非適法之上訴理由。原判決係依憑證人易正隆之證言，說明上訴人有黑道背景
，被害人見上訴人等人多勢眾，又有黑道背景，唯恐受害，而不敢反抗，依上訴人之
命上車，並非憑空推測上開事項。又原判決採信黃至警訊中不利上訴人之指訴，已詳
述其理由。上訴意旨對原審取捨證據與自由判斷證據證明力之職權行使，以及原判決
已有說明之事項，漫指為違法，再為單純事實上之爭執，亦非合法之第三審上訴理由
。是上訴意旨所指摘原判決違法情事，殊與法律規定得為第三審上訴理由之違法情形
，不相適合。衡以前開說明，其上訴為違背法律上之程式，應予駁回。
據上論結，應依刑事訴訟法第三百九十五條前段，判決如主文。
中      華      民      國    八十九    年     十一     月    二十二    日
                              最高法院刑事第八庭
                                  審判長法官  張  信  雄
                                        法官  賴  忠  星
                                        法官  張  清  埤
                                        法官  張  淳  淙
                                        法官  林  永  茂
      右正本證明與原本無異
                                              書  記  官
中      華      民      國    八十九    年     十一     月    二十七    日


司法院資訊處製作；財團法人民間司法改革基金會備份。
